【裁判字號】    98,台上,5854
【裁判日期】    981008
【裁判案由】    強盜等罪
【裁判全文】
最高法院刑事判決            九十八年度台上字第五八五四號
上  訴  人  乙○○
            甲○○
上列上訴人等因強盜等罪案件，不服台灣高等法院高雄分院中華
民國九十八年七月二十八日第二審判決（九十八年度上訴字第九
七一號，起訴案號：台灣高雄地方法院檢察署九十七年度偵字第
二八三二０、二九九００、三０七二三、三０八八三、三二０四
七、三三三六五號），提起上訴，本院判決如下：
    主  文
原判決關於附表一編號三、五乙○○攜帶兇器強盜部分均撤銷，
發回台灣高等法院高雄分院。
其他上訴駁回。
    理  由
壹、撤銷發回（原判決附表一編號三、五乙○○攜帶兇器強盜）
    部分：
本件原判決以上訴人乙○○不服第一審關於乙○○分別於民國九
十七年九月十五日凌晨五時三十六分許，在高雄市新興區○○○
路十二號「東東遊藝場」；九月十八日下午七時許，在高雄市左
營區○○○路四一九巷六九號「瑱偉珠寶店」，攜帶兇器強盜（
第一審判決事實欄七及九所示，即原判決附表一編號三、五，以
下依序稱甲、乙犯罪事實）部分之判決，提起第二審上訴，其上
訴理由略以：警方難以於查獲甲○○後五小時內，知悉甲○○所
供與其共犯甲、乙犯罪事實之綽號「國順」之人即係乙○○，又
承辦警員蘇俊仰、朱瑩於第一審之證述，僅止於口頭陳述，並
未提出具體事證為憑，不得採為認定乙○○關於甲、乙犯罪事實
是否成立自首之依據云云。經查：第一審判決已依憑蘇俊仰、朱
瑩於第一審之證述，說明警方於九十七年十月一日中午左右，
即已得知與甲○○共犯甲、乙犯罪事實之綽號「國順」之人即係
乙○○，而乙○○係於九十七年十月三日上午十一時許，始在警
詢坦承甲、乙犯罪事實，核與自首之規定不合等語（見第一審判
決第二０、二一頁）。又警方根據強盜現場監視錄影及相關線索
，於九十七年十月一日中午逮捕甲○○之前，即已懷疑係甲○○
與一名男子作案等情，有卷附偵查報告書可佐，另警方於逮捕甲
○○後，依據甲○○之供述，及證人黃理鈺於九十七年十月一日
下午八時二十分許，在警詢中之證述，暨於九十七年十月一日中
午執行搜索所得事證，已知甲○○所稱綽號「國順」之人即係乙
○○無訛。原判決認定乙○○關於甲、乙犯罪事實不成立自首，
經核尚無不合。乙○○徒憑己見就此再為爭執，並未依據卷內既
有訴訟資料，指摘第一審判決有何採證等足以影響判決本旨之不
當或違法，自不屬刑事訴訟法第三百六十一條第二項所稱「具體
理由」（見原判決第四至六頁）。乙○○關於此部分之上訴，不
合法律上之程式，爰不經言詞辯論，予以駁回，固非無見。
惟查：不服第一審判決而上訴於第二審法院者，應提出上訴書狀
，上訴書狀應敘述具體理由，為刑事訴訟法第三百五十條第一項
、第三百六十一條第一項、第二項所明定。所謂具體理由，解釋
上固係指依據卷內既有訴訟資料或提出新事證，指摘或陳明第一
審判決於認定事實、適用法律或量刑有何足以影響判決本旨之不
當或違法，而構成應予撤銷、變更之具體事由，始克當之；僅泛
言原判決認定事實錯誤、違背法令、量刑失之過重或輕縱，而未
依上述意旨指出具體事由，或形式上雖已指出具體事由，然其事
由縱使屬實，亦不足認原判決有何不當或違法者，皆難謂係具體
理由，俾與第二審上訴制度旨在請求第二審法院撤銷、變更不當
或違法之第一審判決，以實現個案救濟之立法目的相契合，並節
制濫行上訴。然上訴理由就所指摘第一審判決有不當或違法之情
形，倘已提出相關具體事由為憑，即不能逕認係抽象、空泛或籠
統指摘。縱其所舉事由經調查結果，並非可採，要屬上訴有無理
由之範疇，尚難遽謂未敘述具體理由，而認上訴為不合法律上之
程式。又現行刑事訴訟法就第二審上訴係採行覆審制，就第一審
判決經上訴之部分，為完全重複之審理，並據以認事、用法及量
刑，而非單純書面審核第一審判決有無不當或違法而已。被告於
第一審未提出之抗辯或未聲請調查之證據，於第二審始行提出或
聲請，仍為法所不禁，第二審自應予以審酌、調查。本件乙○○
就甲、乙犯罪事實，提起第二審上訴之上訴理由，已憑據卷內證
據資料，具體指出蘇俊仰、朱瑩於第一審之證述，僅止於口頭
陳述，並未提出其等究係憑何具體事證，例如執行搜索所得哪些
資料，得以確實證明警方於乙○○在警詢坦承甲、乙犯罪事實之
前，早已知悉甲○○所謂與其一起作案之綽號「國順」之人即係
乙○○，有違證據法則，不得予以採信。第一審判決僅憑上述蘇
俊仰、朱瑩之證詞，即認定乙○○不成立自首，據以論處上訴
人罪刑，顯有違誤等情，有卷附上訴理由狀之記載可稽（見原審
卷第十三至二七頁）。乙○○上訴意旨既已提出上開具體事由為
據，執以指摘第一審判決關於認定乙○○就甲、乙犯罪事實，應
不成立自首，核有不當或違法之情形，而構成應予撤銷、變更之
具體事由，揆諸上述說明，難謂其上訴書狀未敘述具體理由。原
審逕自援引第一審判決並未提及之卷內其他事證（見第一審判決
第二０、二一頁、原判決第五頁），加以說明乙○○就甲、乙犯
罪事實，應不符合自首之規定，第一審判決所為認定，並無不合
，無異於在第二審程序單純書面審核第一審判決有無不當或違法
。原判決未遑審酌、調查乙○○上訴理由所指上情，是否可採，
猶以乙○○提起上訴未敘述具體理由，遽認其就第一審判決附表
一編號三、五部分之上訴，均為不合法律上之程式，不經言詞辯
論，予以駁回，揆之上述說明，難謂適法。乙○○上訴意旨執以
指摘原判決關於此部分違法，非無理由，應認原判決附表一編號
三、五乙○○攜帶兇器強盜部分，均有撤銷發回更審之原因。
貳、上訴駁回（原判決附表一編號一、二、四、六、七；附表二
    ）部分：
一、原判決附表二編號一、三、七部分：
按刑事訴訟法第三百七十七條規定，上訴於第三審法院，非以判
決違背法令為理由，不得為之。是提起第三審上訴，應以原判決
違背法令為理由，係屬法定要件。如果上訴理由書狀並未依據卷
內訴訟資料，具體指摘原判決不適用何種法則或如何適用不當，
或所指摘原判決違法情事，顯與法律規定得為第三審上訴理由之
違法情形，不相適合時，均應認其上訴為違背法律上之程式，予
以駁回。本件第一審判決認定上訴人甲○○自九十七年六、七月
間起，寄藏可發射子彈具有殺傷力之槍枝及子彈（即第一審判決
事實欄四所示，下稱丙犯罪事實）；於九十七年九月九日凌晨五
時四十分許，在高雄市○○區○○路十六號「高福遊藝場」，攜
帶兇器強盜（即第一審判決事實欄六所示，下稱丁犯罪事實）；
於九十七年九月十八日下午七時許，在高雄市左營區○○○路四
一九巷六九號「瑱偉珠寶店」，攜帶兇器強盜（即第一審判決事
實欄九所示，即同上乙犯罪事實）部分，分別從一重論處甲○○
犯非法寄藏可發射子彈具有殺傷力之槍枝罪刑；論處共同犯攜帶
兇器強盜未遂、共同攜帶兇器強盜（累犯）罪刑（即第一審判決
附表二編號一、三、七）。甲○○就此部分提起第二審上訴，其
上訴理由略以：關於丁犯罪事實，被害人張秀夫既未因甲○○之
強暴、脅迫行為，喪失抗拒能力，反而加以抵抗，則甲○○所為
應不成立強盜罪。又甲○○係面臨金錢壓力才犯罪，於事後已深
知悔悟，主動配合警方調查，並企求賠償被害人，懇請給予自新
機會，從輕發落等語。原判決說明第一審判決已詳為闡述甲○○
係持用具有殺傷力之改造手槍及子彈，比向「高福遊藝場」店員
張秀夫，並喝命「不要動」，甲○○所為強暴、脅迫行為，客觀
上張秀夫已達於不能抗拒之程度。又第一審判決已審酌甲○○於
犯罪後坦承犯行，已有悔意等一切情狀，據以量刑，並定其應執
行之刑，於法並無不合。乃認甲○○關於此部分上訴理由，並未
指摘第一審判決有何足以影響判決之不當或違法，而構成應予撤
銷、變更之具體事由，核與刑事訴訟法第三百六十一條第二項所
定「具體理由」，尚有未合（見原判決第六至八頁），因而未經
言詞辯論，駁回此部分上訴。原判決已詳敘其憑以認定之理由，
從形式上觀察，並無何違背法令之情形存在。甲○○對此部分提
起第三審上訴，其上訴意旨略以：關於丁犯罪事實，甲○○僅表
示「不要動」，因張秀夫動手反抗，甲○○即罷手離開，並未取
得任何財物，第一審判決認定甲○○成立攜帶兇器強盜未遂罪，
是否有不當或違法。關於乙、丙、丁犯罪事實，甲○○於被拘提
到案後，即坦承犯案，而警方之前僅止於懷疑甲○○而已，並無
證據足以證明係甲○○所為，應符合自首之規定，均應予以減刑
云云。經查：甲○○此部分第二審上訴理由，僅重申經第一審判
決詳為說明不予採取理由之有關丁犯罪事實張秀夫尚未達於不能
抗拒程度所為辯解，及單純請求從輕量刑，並未指摘第一審判決
於認事、用法及量刑，有何足以影響判決之不當或違法之具體事
由，難認合於法定具體理由之要件。又從形式上觀察，第一審判
決關於此部分亦無顯然影響於判決之不當或違法情形存在。甲○
○第三審上訴意旨僅單純再為張秀夫是否已達於不能抗拒之程度
及有無自首等事實上之爭執，或徒憑己見，任意指摘第一審判決
關於此部分違法，而未依據卷內訴訟資料，具體指摘原判決就此
部分以上訴未敘述具體理由，予以駁回，有何違背法令之處，難
謂已符合法定上訴要件。應認甲○○就原判決附表二編號一、三
、七部分之上訴，均為違背法律上之程式，予以駁回。
二、原判決附表一編號七；附表二編號五部分：
按上訴得對於判決之一部為之；未聲明為一部者，視為全部上訴
，刑事訴訟法第三百四十八條第一項定有明文。又刑事訴訟法第
第三審上訴書狀，應敘述上訴之理由，其未敘述者，得於提起上
訴後十日內補提理由書於原審法院，已逾上述期間，而於第三審
法院未判決前仍未提出上訴理由書狀者，第三審法院應以判決駁
回之，刑事訴訟法第三百八十二條第一項、第三百九十五條後段
規定甚明。本件乙○○、甲○○因強盜等案件，不服原判決，提
起上訴，未聲明為一部上訴，自應視為全部上訴。原判決關於駁
回第一審判決論處乙○○搶奪未遂罪刑（即第一審判決附表一編
號七）；駁回第一審判決就甲犯罪事實，論處甲○○攜帶兇器強
盜罪刑（即第一審判決附表二編號五）部分，乙○○、甲○○分
別提起上訴，並未敘述理由（乙○○、甲○○所具上訴理由狀，
僅分別就原判決關於駁回第一審判決附表一編號三、五；附表二
編號一至四、六至八之上訴部分，敘述上訴理由），迄今逾期已
久，於本院未判決前仍未提出，依上開規定，乙○○、甲○○就
原判決附表一編號七、附表二編號五部分之上訴，自非合法，應
予駁回。
三、原判決附表一編號一、二、四、六；附表二編號二、四、六
    、八部分：
按刑事訴訟法第三百七十六條所列各罪之案件，經第二審判決者
，不得上訴於第三審法院，為該法條所明定。乙○○被訴於九十
七年一月十六日、五月十九日、九月十八日、九月二十九日竊盜
（即依序為第一審判決事實欄二、三、八、十二所示）；甲○○
被訴於九十七年九月九日、九月十八日、九月二十四日竊盜（即
依序為第一審判決事實欄五、八、十一所示）、九十七年九月九
日傷害（即第一審判決事實欄六所示）部分，第一審判決係分別
適用刑法第三百二十一條第一項第一款、第二款、第三款、第二
百七十七條第一項論處罪刑，經原審駁回上訴，均核屬刑事訴訟
法第三百七十六條第一款、第二款所列之罪之案件，依首開說明
，既經第二審判決，自不得上訴於第三審法院。乙○○、甲○○
猶分別對原判決附表一編號一、二、四、六；附表二編號二、四
、六、八部分，提起第三審上訴，顯為法所不許，其等此部分之
上訴均應予駁回。
據上論結，應依刑事訴訟法第三百九十七條、第四百零一條、第
三百九十五條，判決如主文。
中    華    民    國  九十八  年    十    月    八    日
                      最高法院刑事第十二庭
                          審判長法官  黃  一  鑫
                                法官  張  春  福
                                法官  林  勤  純
                                法官  李  錦  樑
                                法官  陳  國  文
      本件正本證明與原本無異
                                      書  記  官
中    華    民    國  九十八  年    十    月   十四   日
                                                      v


司法院資訊處製作；財團法人民間司法改革基金會備份。
